臺灣新北地方法院板橋簡易庭小額民事判決
110年度板小字第4499號
原      告  鄭智鴻  
訴訟代理人  詹惠美  
被      告  謝承龍  

            首都客運股份有限公司

上  一  人
法定代理人  李博文  
上列當事人間請求侵權行為損害賠償事件，於中華民國111年2月
14日言詞辯論終結，本院判決如下：
    主  文
被告應連帶給付原告新臺幣貳萬零捌佰壹拾參元，及自民國一一
○年十月二十八日起至清償日止，按週年利率百分之五計算之利
息。
原告其餘之訴及假執行之聲請均駁回。
訴訟費用新臺幣壹仟元，由被告連帶負擔新臺幣參佰伍拾元，餘
由原告負擔。
本判決原告勝訴部分得假執行。
    事實及理由
一、被告首都客運股份有限公司經合法通知，未於言詞辯論期日
    到場，核無民事訴訟法第386條所列各款情形，爰依原告之
    聲請，由其一造辯論而為判決。
二、原告主張：
  ㈠被告首都客運股份有限公司（下稱首都客運）之受雇人即被
    告謝承龍於民國109年2月9日22時33分許，駕駛車牌號碼000
    -00號大客車，沿新北市中和區橋和路往永和路方向行駛，
    行經新北市中和區橋和路與板南路口時，未注意車前狀況，
    追撞同向前方由原告所騎乘並停等紅燈之車牌號碼000-0000
    號普通重型機車(下稱系爭機車)，導致原告人車倒地並受有
    前胸壁挫傷及左手肘挫傷等傷害。被告謝承龍所涉過失傷害
    罪行，業經臺灣新北地方法院以110年度審交易字第614號刑
    事判決判處拘役10日，惟就原告所受損害部分，雖經多次調
    解，被告仍不願賠償，故有提起本件訴訟之必要。
  ㈡被告謝承龍係受雇於首都客運從事駕駛工作，則被告首都客
    運應與被告謝承龍連帶負賠償責任，要無疑義。又被告因過
    失致原告受有傷害，已經法院為有罪判決，被告之過失行為
    與原告之傷勢間具有相當因果關係可堪認定，被告謝承龍與
    首都客運自應依侵權行為相關規定連帶負損害賠償責任，就
    求償金額分述如下：機車維修費用新臺幣（下同）27,950元
    、醫療費用1,440元、精神慰撫金30,000元，總計59,390元
    。為此，爰依民法第184條第1項前段、第193條第1項、第18
    8條第1項、第195條第1項等規定提起本訴，求為判決：⑴被
    告應連帶給付原告59,390元，及自起訴狀繕本送達翌日起至
    清償日止，按週年利率百分之5計算之利息。⑵願供擔保，請
    准宣告假執行。
三、被告謝承龍則以：對於刑事認定我有責任，被告尊重、沒有
    意見；對於原告請求機車維修費、醫療費用部分，有單據的
    部分就不爭執；精神慰撫金部分金額過高，希望調降等語置
    辯，並聲明：原告之訴駁回。
四、法院之判斷：
  ㈠原告主張其於上開時、地騎乘機車遭被告謝承龍駕駛車牌號
    碼000-00號大客車，因未注意車前狀況而追撞，導致原告人
    車倒地，受有前胸壁挫傷及左手肘挫傷等傷害，其機車亦因
    而受損等情，業據提出本院110年度審交易字第614號刑事判
    決、美昌機車行出具之估價單、收據、對話紀錄截圖、醫療
    費用收據為證，並經本院依職權調閱上開刑事案件偵審卷宗
    ，核閱屬實，復為被告謝承龍所不爭執，堪信原告此部分之
    主張為真。
  ㈡按因故意或過失，不法侵害他人之權利者，負損害賠償責任
    ；不法侵害他人之身體或健康者，對於被害人因此喪失或減
    少勞動能力或增加生活上之需要時，應負損害賠償責任；不
    法侵害他人之身體，被害人雖非財產上之損害，亦得請求賠
    償相當之金額；不法毀損他人之物者，被害人得請求賠償其
    物因毀損所減少之價額，民法第184條第1項前段、第193第1
    項、第195條第1項前段、第196條分別定有明文。查被告謝
    承龍不法侵害原告身體及財產權之侵權行為事實，業經認定
    於前，則原告依前開規定，訴請被告謝承龍負賠償責任，洵
    屬有據，茲將原告得請求被告賠償之金額，分述如下：  ⒈
    機車維修費用部分：
　　　按依民法第196條請求賠償物被毀損所減少之價額，得以
      修復費用為估定之標準，但以必要者為限（例如：修理材
      料以新品換舊品，應予折舊）。被害人如能證明其物因毀
      損所減少之價額，超過必要之修復費用時，就其差額，仍
      得請求賠償【最高法院77年度第9次民事庭會議決議㈠可資
      參照】。經查，原告主張系爭機車因本件事故受損，其因
      而支付系爭車輛修復費用27,950元（工資4,000元、零件2
      3,950元）乙情，業據提出前揭估價單為佐，惟該修復費
      用之零件係以新品更換舊品，則應扣除折舊後計算其損害
      。復依行政院財政部發布之「固定資產耐用年數表」規定
      ，機器腳踏車其耐用年數為3年，並依同部訂定之「固定
      資產折舊率表」規定，耐用年數3年依定率遞減法之折舊
      率為千分之536，其最後1年之折舊額，加歷年折舊累計額
      ，其總和不得超過該資產成本原額10分之9。查系爭機車
      係於107年3月出廠，有系爭機車公路監理電子閘門查詢結
      果在卷足憑，至本件事故發生之109年2月9日，系爭機車
      之實際使用年數為1年11月，故原告就零件部分得請求之
      金額應以5,653元為限（計算式如附表），加計無庸考慮
      折舊之工資4,000元，共9,653元，即為原告得請求之修復
      費用。
    ⒉醫療費用部分：
      原告主張因被告謝承龍前開過失傷害行為，受有前胸壁挫
      傷及左手肘挫傷等傷害，並支出醫療費用1,440元乙節，
      業據提出天主教永和耕莘醫院（下稱永和耕莘醫院）醫療
      費用收據、馬偕紀念醫院醫療費用收據等件為證，經加總
      總計1,160元，而被告就此部分費用支出並不爭執，堪認
      原告此部分請求可採；逾此部分之請求，為被告所爭執，
      原告復未就該部分舉證以實其說，則該部分之請求難謂有
      據。
    ⒊精神慰撫金部分：
      再按不法侵害他人之人格權，被害人受有非財產上損害，
      請求加害人賠償相當金額之慰撫金時，法院對於慰撫金之
      量定，應斟酌實際加害情形、所造成之影響、被害人痛苦
      之程度、兩造之身分地位、經濟情形及其他各種狀況，以
      核定相當之數額（最高法院47年度台上字第1221號、51年
      度台上字第223號判例意旨參照）。查原告因被告謝承龍
      之前開侵權行為，而受有前胸壁挫傷及左手肘挫傷等傷害
      ，堪認原告精神上自受有一定程度之痛苦，原告依民法第
      195條第1項規定，請求非財產上損害賠償，堪認允妥。爰
      審酌原告仍在學尚未畢業、現兼職打工、無固定薪水，名
      下無不動產，被告謝承龍五專畢業、現任職客運業、每月
      薪約4萬元、名下有房地產貸款中、每月貸款約7、8萬元
      等情，業經兩造陳述在卷，另參酌兩造稅務電子閘門所得
      調件明細表所示資力狀況，經綜合考量兩造之關係、身分
      地位、經濟狀況、原告受傷程度、被告謝承龍之侵權行為
      態樣暨情節等一切情狀，認原告請求被告賠償3萬元之非
      財產上損害尚屬過高，應核減為1萬元為適當。
    ⒋綜上，本件原告得請求之損害額賠償金額共計20,813元（
      計算式：9,653元＋1,160元＋10,000元＝20,813元）。
  ㈢又按因故意或過失，不法侵害他人之權利者，負損害賠償責
    任，民法第184條第1項前段定有明文。次按受僱人因執行職
    務，不法侵害他人之權利者，由僱用人與行為人連帶負損害
    賠償責任，民法第188條第1項前段亦定有明文。查被告謝承
    龍不法侵害原告身體權、財產權之侵權行為事實，業經認定
    於前，而被告謝承龍係被告首都客運之受僱人乙事，未見被
    告首都客運具狀爭執。從而，原告依前開規定，主張被告首
    都客運應連帶負損害賠償責任，即屬有據。
  ㈣末按遲延之債務，以支付金錢為標的者，債權人得請求依法
    定利率計算之遲延利息。給付無確定期限者，債務人於債權
    人得請求時，經其催告而未為給付，自受催告時起，負遲延
    責任。其經債權人起訴而送達訴狀，或依督促程序送達支付
    命令，或為其他相類之行為者，與催告有同一之效力。應付
    利息之債務，其利率未經約定，亦無法律可據者，週年利率
    為百分之5 ，民法第233條第1項、第229條第2項及第203條
    分別定有明文。本件原告請求被告連帶給付之損害賠償，係
    以支付金錢為標的，且無確定期限及約定利率，故原告請求
    被告連帶給付自起訴狀繕本送達翌日即110年10月28日起至
    清償日止，按週年利率百分之5計算之利息，併應准許。
五、綜上所述，原告依民法第184條第1項前段、第193條第1項、
    第188條第1項、第195條第1項等規定，請求被告連帶給付20
    ,813元，及自起訴狀繕本送達翌日即110年10月28日起至清
    止按週年利率百分之5計算之利息，為有理由，應予准許。
    逾此範圍之請求，為無理由，應予駁回。
六、本件事證已臻明確，兩造其餘之攻擊防禦方法及所提證據，
    於判決結果不生影響，爰不一一論列，併此敘明。
七、本件原告勝訴部分，係適用小額訴訟程序所為被告敗訴之判
    決，依民事訴訟法第436條之20規定，應依職權宣告假執行
    。至於原告陳明願供擔保請准宣告假執行部分，僅係促使本
    院職權發動，爰不就該部分另為准許之表示。又原告之訴駁
    回部分，其假執行之聲請即失所依憑，應予駁回。
八、本件係小額訴訟事件，依民事訴訟法第436條之19第1項規定
    ，確定本件訴訟費用額為第一審裁判費1,000元，依兩造勝
    敗訴比例，由被告連帶負擔其中350元，餘由原告負擔。
中　　華　　民　　國　　111 　年　　3 　　月　　3 　　日
                  臺灣新北地方法院板橋簡易庭
                        法  官  陳怡親
以上正本係照原本作成。
如不服本判決，應於送達後20日內，向本院提出上訴狀，並表明
上訴理由（上訴理由應表明一、原判決所違背之法令及具體內容
。二、依訴訟資料可認為原判決有違背法令之具體事實。），如
於本判決宣示後送達前提起上訴者，應於判決送達後20日內補提
上訴理由書（須附繕本），如未於上訴後20日內補提合法上訴理
由書，法院得逕以裁定駁回上訴。
中　　華　　民　　國　　111 　年　　3 　　月　　3 　　日
                        書記官  劉芷寧
附表
-----
折舊時間           金額
第1年折舊值        23,950×0.536=12,837
第1年折舊後價值    23,950-12,837=11,113
第2年折舊值        11,113×0.536×(11/12)=5,460
第2年折舊後價值    11,113-5,460=5,653